臺灣高等法院民事判決
109年度勞上易字第56號
上  訴  人  尤蔚儒  
            朱庭萱  
共      同
訴訟代理人  賀華谷律師
被  上訴人  華誠系統科技股份有限公司

法定代理人  李天生  
上列當事人間請求給付薪資等事件，上訴人對於中華民國109年2
月4日臺灣新北地方法院108年度重勞訴字第17號第一審判決提起
上訴，本院於109年6月30日言詞辯論終結，判決如下：
    主      文
原判決關於駁回上訴人後開第二項之訴及除確定部分外之訴訟費
用裁判均廢棄。
被上訴人應再給付上訴人甲○○新臺幣貳拾玖萬貳仟肆佰捌拾肆元
，上訴人乙○○新臺幣肆拾壹萬零玖佰拾柒元，及均自民國一百零
八年十月十八日起至清償日止按年息百分之五計算之利息。
其餘上訴駁回。
第一（除確定部分外）、二審訴訟費用均由被上訴人負擔。
    事實及理由
一、被上訴人經合法通知未於言詞辯論期日到場，核無民事訴訟
    法第386條所列各款情形，爰依上訴人之聲請，由其一造辯
    論而為判決。
二、上訴人甲○○及乙○○主張：伊分別自民國92年5月19日、 93年
    7月6日起受僱於被上訴人，於94年7月1日勞工退休金條例（
    下稱勞退條例）施行後，均未選擇適用該條例之勞工退休金
    制度（下稱勞退新制），嗣因被上訴人虧損或業務緊縮而於
    108年7月11日遭資遣，工作年資依序為16年2個月及15年1個
    月，平均工資新臺幣（下同）5萬2401元及5萬4123元，得請
    求被上訴人給付資遣費84萬7150元及81萬6355元，經原審判
    命給付53萬2744元及37萬8861元，得再請求給付差額31萬44
    06元及43萬7494元等情。爰依勞動基準法（下稱勞基法）第
    17條第1項規定，求為命被上訴人給付前揭資遣費差額本息
    之判決（原審就此為上訴人敗訴之判決，上訴人聲明不服，
    提起上訴；原審共同原告張長照、洪幼梅、李淑敏、林俊彥
    、鄭伯瑋、陳峻笙、陳韋廷、陳俊傑、呂秉文、陳世騏、蔡
    春山、江宜庭等與上訴人於原審請求逾前述部分，一部獲勝
    訴，一部受敗訴判決，均已確定，非屬本院審理範圍，茲不
    贅述）。並上訴聲明：㈠原判決關於駁回上訴人後開第㈡項之
    訴及該部分訴訟費用裁判均廢棄。㈡被上訴人應再給付甲○○3
    1萬4406元，乙○○43萬7494元，及均自起訴狀繕本送達之翌
    日（即108年10月18日）起至清償日止按年息5%計算之利息
    。
三、被上訴人未於言詞辯論期日到場，惟曾提出書狀略以：上訴
    人平均工資均應為4萬2000元，且兩造勞動契約係由上訴人
    於勞資爭議調解時終止，終止日非108年7月11日，又上訴人
    自94年7月1日起之工作年資，應依勞退新制計給資遣費等語
    置辯。並答辯聲明：上訴駁回。
四、本件甲○○及乙○○主張兩造間勞動契約經被上訴人於108年7月
    11日資遣伊而終止，伊分別得請求被上訴人給付資遣費84萬
    7150元及81萬6355元，扣除原審已判命被上訴人給付之53萬
    2744元及37萬8861元，伊分別得再請求被上訴人給付差額31
    萬4406元及43萬7494元等情，被上訴人則予否認，並以前揭
    情詞置辯。經查：
　㈠甲○○及乙○○主張伊分別自92年5月19日、93年7月6日起受僱於
    被上訴人，嗣於勞退條例施行後，未曾選擇適用勞退新制等
    情，有勞工保險被保險人投保資料表及職工請假卡附卷可稽
    （原審卷第75、89、91、109、123頁），被上訴人就此並無
    爭執，堪信為真實。上訴人另主張兩造間勞動契約經被上訴
    人依勞基法第11條第2款規定資遣伊而終止，並以上訴人主
    張最後工作日即108年7月11日為終止日等情，則據提出勞資
    爭議調解紀錄及其附件、離職證明書為證（見原審卷第71至
    74、91、125頁），亦堪信為真。
　㈡甲○○主張其108年工資1月部分為5萬664元乙節，業據提出與
    其所述相符之該月薪資條為證（見原審卷第79頁），應認為
    真實；2月工資於翌（3）月13日發給，實發數額與1月工資
    均為4萬6360元（見原審卷第83頁），堪認該月工資亦為5萬
    664元，甲○○主張應以實領工資4萬6360元加計勞保費882元
    、健保費1182元、所得稅2000元及福利金240元計算（見原
    審卷第77頁）云云，惟據此計算之數額應為5萬664元（46,3
    60﹢882﹢1,182﹢2,000﹢240﹦50,664），其卻主張為5萬904元
    ，應係就福利金240元重複計算，核屬誤算，不可採信；3月
    工資於翌（4）月9日實發4萬6734元，加計扣繳之勞保費882
    元、健保費1182元、福利金240元、稅額2000元，計4304元
    （見原審卷第79頁），為5萬1038元（46,734﹢4,304﹦51,038
    ），甲○○主張該月勞保費1008元，但未舉證以實其說，且仍
    重複計算福利金240元，並據以主張該月工資5萬904元，應
    有誤會，亦不能採；4月工資於5月15日實發4萬6999元，加
    計前揭4304元為5萬1303元（46,999﹢4,304﹦51,303），甲○○
    主張該月勞保費924元，然未舉證證明，且重複計算福利金2
    40元，並據以主張該月工資為5萬1585元，仍非可採；5月工
    資考諸1月薪資條所列底薪3萬8000元、職務加給2000元、工
    作獎金3000元、交通津貼2000元、保險費津貼2664元及異地
    交通津貼3000元，均為固定薪給，甲○○未舉證另有加班或其
    他增加之給與，被上訴人亦未舉證有何應扣項目，堪認亦為
    5萬664元，甲○○主張該月工資為5萬2401元，則非有據；6月
    1日起至7月11日止之工資，經原審依甲○○主張判命被上訴人
    給付7萬1615元，未據其不服提起上訴，堪認兩造已無爭執
    ，應信為真實。
　㈢乙○○主張其108年工資1月部分為5萬1717元乙節，已據提出與
    其所述相符之該月薪資條為證（見原審卷第111頁），可認
    為真；2月工資於翌（3）月13日實發4萬8280元，較1月實發
    4萬8699元減少419元（48,699–48,280﹦419，見同上卷第117
    頁），乙○○主張該月工資為5萬1298元（51,717–419﹦51,298
    ），核屬有據；3月工資於翌（4）月9日實發4萬8467元，較
    前揭1月實發4萬8699減少232元（48,699–48,467﹦232，見同
    上頁），乙○○據此主張該月工資為5萬1485元（51,717–232﹦
    51,485），亦屬有據；4月工資於5月15日實發5萬2111元，
    較1月實發4萬8699元增加3412元（52,111–48,699﹦3412，見
    同上卷第119頁），乙○○據張該月工資為5萬5129元（51,717
    ﹢3412﹦55,129），亦屬可採；5月工資考諸1月薪資條所列底
    薪3萬8000元、職務加給2000元、工作獎金3000元、交通津
    貼2000元、保險費津貼2664元，及異地交通津貼3000元均屬
    固定薪給，加班費1053元則非固定，乙○○未舉證有加班或其
    他增加之給與，被上訴人則未舉證有何應扣項目，應認為5
    萬664元，乙○○主張該月工資為5萬6838元，則非有據；自6
    月1日起至7月11日止之工資，經原審依乙○○主張判命被上訴
    人給付7萬3969元，未據其不服提起上訴，應認兩造已無爭
    執，堪信為真實。
　㈣被上訴人雖於原審辯稱：兩造勞動契約係由上訴人於勞資爭
    議調解時終止，縱非如此，亦已於伊辦理勞工保險退保時終
    止，而上訴人之每月工資，依勞工保險被保險人投保資料表
    記載，應為4萬2000元云云。然兩造於108年8月7日在新北市
    勞工局進行勞資爭議調解，就上訴人最後工作日為108年7月
    11日，及被上訴人應以勞基法第11條第2款為終止事由開立
    非自願離職證明書乙事，達成合意並成立調解，被上訴人亦
    據此履行，此有勞資爭議調解紀錄及離職證明書可證（見原
    審卷第71至74、91、125頁），被上訴人復曾於原審具狀自
    承：上訴人任職迄日為108年7月11日等語（見原審卷第391
    頁），其事後翻異其詞，否認兩造勞動契約終止日為108年7
    月11日，核非可採。又勞工保險效力之開始或停止，係依投
    保單位即雇主列表通知辦理，勞工月投保薪資，則由投保單
    位按被保險人之月薪資總額，依投保薪資分級表之規定，向
    保險人申報，此見勞工保險條例第11條、第14條第1項之規
    定即明。是勞工保險之加、退保及月投保薪資數額，係依雇
    主通知或申報辦理，與勞工實際情形未必相符，被上訴人以
    勞工保險投保資料表上記載，辯稱兩造勞動契約係於108年6
    月10日終止，且上訴人每月工資均應為4萬2000元云云，自
    非可取。
　㈤按勞基法第17條第1項規定：「雇主依前條終止勞動契約者，
    應依下列規定發給勞工資遣費：一、在同一雇主之事業單位
    繼續工作，每滿1年發給相當於1個月平均工資之資遣費。二
    、依前款計算之剩餘月數，或工作未滿1年者，以比例計給
    之。未滿1個月者以1個月計。」所謂雇主依前條終止勞動契
    約，係指依同法第11條或第13條但書規定終止勞動契約者而
    言，此見同法第16條第1項規定即明。又依同法第2條第4款
    前段規定，工作已滿6個月勞工之平均工資，指計算事由發
    生之當日前6個月內所得工資總額除以該期間之總日數所得
    之金額而言。本件被上訴人依勞基法第11條第1項第2款規定
    ，終止兩造間勞動契約，應依同法第17條第1項規定，計給
    上訴人資遣費。而甲○○、乙○○分別自92年5月19日、93年7月
    6日起任職於被上訴人，勞動契約均至108年7月11日終止，
    工作年資依序應以16月2個月及15年1個月計算，上訴人於勞
    動契約終止前6個月即108年1月12日起至同年7月11日之工資
    ，已認定如前，據之計算，甲○○該期間工資合計為30萬7970
    元（50,664×20÷31＋50,664＋51,038＋51,303＋50,664＋71,615＝
    307,970，小數點以下四捨五入，下同），月平均工資5萬10
    45元（307,970÷181×30＝51,045）；乙○○該期間工資合計為3
    1萬5911元（51,717×20÷31＋51,298＋51,485＋55,129＋50,664＋
    73,969＝315,911），月平均工資5萬2361元（315,911÷181×3
    0＝52,361），分別得請求被上訴人給付資遣費82萬5228元（
    51,045×〈16＋2÷12〉＝825,228）及78萬9778元（52,361×〈15＋1
    ÷12〉＝789,778），扣除原審判命被上訴人給付53萬2744元及
    37萬8861元，得再請求差額29萬2484元（825,228–532,744＝
    292,484）及41萬917元（789,778–378,861＝410,917）。
　㈥被上訴人雖辯稱：上訴人自94年7月1日起之工作年資應依勞
    退新制計給資遣費云云。惟依勞退條例第12條第1項規定，
    勞工適用勞退新制者，適用該條例後之工作年資，於勞動契
    約依勞基法第11條、第13條但書、第14條及第20條或職業災
    害勞工保護法第23條、第24條規定終止時，其資遣費由雇主
    按其工作年資，每滿1年發給2分之1個月之平均工資，未滿2
    年者，以比例計給；最高以發給6個月平均工資為限，不適
    用勞基法第17條之規定，乃以勞工選擇適用勞退新制前提，
    是勞退條例9條第1項後段、第12條第3項分別規定，勞工屆
    期未選擇適用勞退新制者，自該條例施行之日起繼續適用勞
    基法之退休金規定；選擇繼續適用勞基法退休金規定之勞工
    ，其資遣費與退休金依同法第17條、第55條及第84條之2規
    定發給。本件上訴人未曾選擇適用勞退新制，已如前述，被
    上訴人自仍應依勞基法第17條第1項計給資遣費，其辯稱應
    依勞退新制計給上訴人資遣費云云，核屬誤會，並非足採。
五、綜上所述，上訴人依勞基法第17條第1項之規定，分別請求
    被上訴人給付資遣費差額29萬2484元、41萬917元，及均自
    起訴狀繕本送達之翌日即108年10月18日（於同年月17日送
    達被上訴人，見原審卷第371頁之送達證書）起至清償日止
    按年息5%計算之利息，為有理由，應予准許；逾此部分之請
    求，為無理由，不應准許。從而，原審就上開應准許部分，
    為上訴人敗訴之判決，尚有未洽，上訴論旨指摘原判決此部
    分不當，求予廢棄改判，為有理由，爰由本院廢棄改判如主
    文第二項所示。至於上訴人之請求不應准許部分，原審為上
    訴人敗訴之判決，理由雖有不同，但結論並無不合，仍應予
    維持，上訴意旨指摘原判決此部分不當，求予廢棄改判，為
    無理由，應駁回此部分之上訴。
六、本件事證已臻明確，兩造其餘之攻擊或防禦方法及所用之證
    據，經本院斟酌後，認為均不足以影響本判決之結果，爰不
    逐一論列，附此敘明。
七、據上論結，本件上訴一部為有理由、一部為無理由。依民事
    訴訟法第450條、第449條第2項、第79條、第463條、第385
    條第1項前段，判決如主文。
中　　華　　民　　國　　109 　年　　7 　　月　　14　　日
                    勞動法庭
                        審判長法  官  周舒雁
                              法  官  沈佳宜
                              法  官  周群翔
正本係照原本作成。
不得上訴。
中　　華　　民　　國　　109 　年　　7 　　月　　14　　日

                  書記官  秦千瑜